臺灣臺南地方法院柳營簡易庭民事判決
110年度營簡字第371號
原      告  良京實業股份有限公司

法定代理人  平川秀一郎

訴訟代理人  林良一  

被      告  洪玉玲  

訴訟代理人  蘇湛晴  
上列當事人間請求清償貸款事件，經本院柳營簡易庭於民國110
年11月16日言詞辯論終結，判決如下：
    主      文
一、被告應給付原告189,081元，及自民國105年7月21日起至清
    償日止，按週年利率百分之12計算之利息，暨自民國96年2
    月17日起至清償日止，逾期在6個月以內者，按上開利率百
    分之10，逾期超過6個月者，按上開利率百分之20計算之違
    約金。
二、原告其餘之訴駁回。
三、訴訟費用新臺幣2,100元由被告負擔。
四、本判決原告勝訴部分得假執行。
    事實及理由
一、訴狀送達後，原告不得將原訴變更或追加他訴。但擴張或減
    縮應受判決事項之聲明者不在此限，民事訴訟法第255條第1
    項第3款定有明文。原告起訴之聲明原為：「被告應給付原
    告新臺幣（下同）196,724元，及自民國96年2月16日起至清
    償日止，按週年利率百分之12計算之利息，暨自96年2月17
    日起至清償日止，其逾期在6個月以內者，按上開利率百分
    之10，逾期超過6個月者，按上開利率百分之20計算之違約
    金，並自104年9月1日起至清償日止，按週年利率百分之15
    計算之利息，暨自104年9月1日起至清償日止，按上開利率
    百分之20計算之違約金。」原告嗣於110年8月2日具狀變更
    其聲明為：「被告應給付原告196,724元，及自96年2月16日
    起至清償日止，按週年利率百分之12計算之利息，暨自96年
    2月17日起至清償日止，其逾期在6個月以內者，按上開利率
    百分之10，逾期超過6個月者，按上開利率百分之20計算之
    違約金。」末於110年11月16日言詞辯論期日中，當庭變更
    其聲明為：「被告應給付原告196,724元，及自支付命令聲
    請狀送達本院起回溯5年之日起至清償日止，按週年利率百
    分之12計算之利息，暨自96年2月17日起至清償日止，其逾
    期在6個月以內者，按上開利率百分之10，逾期超過6個月者
    ，按上開利率百分之20計算之違約金。」核原告所為上開聲
    明之變更，屬減縮應受判決事項之聲明，揆諸首揭規定，應
    予准許。
二、原告起訴主張：被告前向訴外人寶華商業銀行股份有限公司
    （下稱寶華銀行）申辦「魔力現金卡」之小額循環信用貸款
    (下稱系爭貸款)，依約借款利率於優惠期滿後固定以週年利
    率百分之12計算，按日計息，被告應於每月最終繳款日即每
    月15日前繳足每月最低應繳金額，如未按期攤還本息或本息
    含佔超過額度未立即償還超過之數額時，並應給付逾期在6
    個月以內者，按上開利率百分之10，逾期超過6個月者，按
    上開利率百分之20計算之違約金。詎被告嗣未依約履行繳款
    義務，尚積欠寶華銀行196,724元及其利息、違約金未為清
    償，寶華銀行乃將對被告之上開債權債權讓與與原告，爰依
    消費借貸及債權讓與法律關係請求被告清償上開款項等語。
    並聲明：被告應給付原告196,724元，及自支付命令聲請狀
    送達本院起回溯5年之日起至清償日止，按週年利率百分之1
    2計算之利息，暨自96年2月17日起至清償日止，其逾期在6
    個月以內者，按上開利率百分之10，逾期超過6個月者，按
    上開利率百分之20計算之違約金。
三、被告則以：
(一)被告雖曾向寶華銀行申辦個人無擔貸款，然寶華銀行於97年
    間將該債權讓與訴外人元大商業銀行股份有限公司(下稱元
    大銀行)後，被告已於110年4月28日將該筆債務全部清償完
    畢，而被告與寶華銀行間除上開貸款外，並無其他之債權債
    務關係，被告亦未曾收受寶華銀行或原告之任何催討通知，
    原告主張被告積欠其196,724元及利息、違約金，實屬憑空
    捏造之詞。又被告雖曾於94年8月30日向寶華銀行申辦系爭
    貸款，然被告於95年3月間欲再向寶華銀行申辦600,000元之
    融資貸款時，因該行人員告知，需清償系爭貸款後始可再申
    辦，被告遂將先前申辦之系爭貸款清償完畢，而後成功再向
    寶華銀行貸得600,000元，如被告未將系爭貸款清償完畢，
    寶華銀行斷不可能再核貸600,000元之高額款項予被告，否
    則即與常理有違，足見被告當時確實即已將系爭貸款清償完
    畢。
(二)縱使鈞院認為被告尚未清償系爭貸款，然系爭貸款係被告於
    94年8月30日向寶華銀行申辦「魔力現金卡」所生之債務，
    而原告遲至110年7月6日(原告民事支付命令聲請狀撰狀日)
    始具狀向法院聲請核發支付命令，已超過15年，系爭貸款之
    請求權亦已消滅時效完成，且系爭貸款於原告聲請核發支付
    命令之日即110年7月6日回溯5年之日即105年7月6日前所生
    之利息請求權亦已消滅時效完成。
(三)並聲明：原告之訴駁回。
四、得心證之理由：
(一)被告於94年向寶華銀行申辦系爭貸款，嗣未依約還款，積欠
    寶華銀行189,081元及其利息、違約金未為清償，寶華銀行
    將系爭貸款之債權讓與原告等情，有魔力現金卡申請書(下
    稱系爭申請書)、債權讓與證明書、報紙公報、客戶帳務資
    料查詢表等件為證。又星展（台灣）商業銀行股份有限公司
    （下稱星展銀行）概括承受寶華商業銀行之業務，經本院函
    詢星展銀行提供系爭貸款之交易明細表，由星展銀行所提供
    之交易明細表觀之，被告確實有積欠寶華銀行上開本金、利
    息及違約金，有星展(台灣)商業銀行資訊與營運處110年11
    月2日(110)消金作服字第257號函檢附之被告現金卡往來明
    細表在卷可證，綜合上開證據調查之結果，堪信原告此部分
    之主張為真實。
(二)請求權，因十五年間不行使而消滅。但法律所定期間較短者
    ，依其規定；利息、紅利、租金、贍養費、退職金及其他一
    年或不及一年之定期給付債權，其各期給付請求權，因五年
    間不行使而消滅；消滅時效，自請求權可行使時起算，民法
    第125條、第126條、第128條前段分別定有明文。又請求權
    定有清償期者，自期限屆滿時即可行使，依民法第128條之
    規定，其消滅時效應自期限屆滿時起算（最高法院101年度
    台上字第884號民事判決意旨參照）。再者，消滅時效，因
    起訴而中斷；依督促程序，聲請發支付命令，與起訴有同一
    效力，亦為民法第129條第1項第3款、同條第2項第1款所分
    別定有明文。被告抗辯系爭貸款及其於105年7月6日前所生
    利息之請求權均已消滅時效完成，經查：
 1、系爭貸款之部分：
　　依系爭申請書第6條、第11條(下稱系爭條款)之約定，被告
    應自借款日起，每月於最終繳款日繳足每月最低應繳金額(
    最低應繳金額＝動用餘額×百分之2)，如未依約清償任何1筆
    債務之本金時，債務將視為全部到期，而被告於94年8月30
    日向寶華銀行申辦系爭貸款後，自94年11月起至95年7月止
    ，均有按月繳納3,800元至5,000元不等之最低應繳金額，然
    自95年8月起，被告即未再為還款，有上開往來明細表可稽
    ，則依系爭條款之約定，系爭貸款於95年8月間視為全部到
    期，而得請求被告全部返還，則系爭貸款請求權之消滅時效
    ，依上開說明，應自95年8月起算15年之消滅時效，而原告
    已於系爭貸款請求權消滅時效完成(110年8月間)前之110年7
    月20日，具狀向本院聲請核發支付命令，中斷系爭貸款請求
    權之消滅時效。是以，系爭貸款之請求權消滅時效尚未完成
    ，被告就此部分所為之時效抗辯，並無理由。
 2、系爭貸款之利息部分：
　  被告抗辯系爭貸款於105年7月6日前所生利息之請求權業已
    消滅時效完成。經查，原告係於110年7月20日向本院聲請核
    發支付命令，有原告民事支付命令聲請狀上之本院收狀日期
    戳章可證，系爭貸款之利息請求權於原告110年7月20日聲請
    核發支付命令時中斷，因利息請求權之消滅時效為5年，準
    此，自此日起回溯5年即105年7月20日以前之利息請求權均
    已消滅時效完成，被告此部分之時效抗辯，要屬有據。又原
    告訴之聲明請求196,724元中，除本金189,081元外，因有於
    95年7月31日、95年8月31日、95年9月29日、95年10月31日
    所生之利息1,924元、1,927元、1,803元、1,989元，此部分
    利息因係105年7月20日前所生之利息，依上開說明，均已消
    滅時效完成，此部分原告不得再為請求。
(三)被告抗辯其已清償寶華銀行讓與元大銀行之貸款債務等語，
    然查此貸款債務係被告於95年3月21日向寶華銀行貸款之600
    ,000元，有元大銀行所提供之臺灣臺北地方法院96年度訴字
    第2790號判決、債權讓與證明書、寶華銀行融資貸款契約書
    在卷可參，足見上開債權與系爭貸款債權並非同一，被告縱
    然已向元大銀行清償債務，亦無涉原告就系爭貸款之請求，
    被告此部分之抗辯，要屬無據。
(四)被告另抗辯：其於95年3月間欲再向寶華銀行申辦600,000元
    貸款時，已先清償系爭貸款，且因其其後向寶華銀行申辦60
    0,000元之貸款獲准，足見其已清償系爭貸款，否則寶華銀
    行不會再核貸其高額之貸款等語，然被告向寶華銀行辦理系
    爭貸款後，自94年9月14日起至95年7月12日均有依約繳納每
    月最低應繳金額，直至95年8月始未繳款，未見被告有清償
    系爭貸款之全額，有上開星展銀行函文及往來明細查詢報表
    可佐，被告上開抗辯，自不足採信。況且，倘被告於95年3
    月間業已清償系爭貸款，為何又在95年4月7日、95年5月5日
    、95年6月9日、95年7月12日以現金繳納系爭貸款每月最低
    應繳金額，此事實亦顯與被告上開抗辯矛盾，附此敘明。
五、從而，原告依消費借貸及債權讓與法律關係，請求被告給付
    如主文第1項所示之金額、利息及違約金，為有理由，應予
    准許；逾此部分，即無理由，應予駁回。又本件係屬民事訴
    訟法第427條第1項簡易訴訟事件所為被告部分敗訴之判決，
    依同法第389條第1項第3款規定，就原告勝訴部分，應依職
    權宣告假執行。
六、各當事人一部勝訴、一部敗訴者，其訴訟費用，由法院酌量
    情形，命兩造以比例分擔或命一造負擔，或命兩造各自負擔
    其支出之訴訟費用；法院為終局判決時，應依職權為訴訟費
    用之裁判，民事訴訟法第79條、第87條第1項分別定有明文
    。本件訴訟費用額確定為2,100元（即第一審訴訟費用），
    而原告雖為一部勝訴、一部敗訴，惟本院審酌原告請求被告
    給付189,081元，及如主文第1項所示之利息、違約金仍經准
    許，僅駁回其逾189,081元部分之請求，故認訴訟費用仍由
    被告負擔，應較合理，爰判決如主文第3項所示。
七、據上論結，本件原告之訴為一部有理由，一部無理由，依民
    事訴訟法第436條第2項、第79條、第87條第1項、第389條第
    1項第3款，判決如主文。　　
中    華    民    國   110    年     11   月    30    日
                  臺灣臺南地方法院柳營簡易庭
                              法  官  陳  協  奇
以上正本係照原本作成。
如不服本判決，應於判決送達後20日內，向本院提出上訴狀並表
明上訴理由，如於本判決宣示後送達前提起上訴者，應於判決送
達後20日內補提上訴理由書（須附繕本）。
中　　華　　民　　國　　110 　年　　11　　月　　30　　日
                              書記官  黃  玉  真